【裁判字號】    97,裁,1022
【裁判日期】    970131
【裁判案由】    耕地三七五租約
【裁判全文】
最  高  行  政  法  院  裁  定
                                     97年度裁字第01022號
上  訴  人  甲○○
被 上訴 人  嘉義縣水上鄉公所
代  表  人  乙○○
上列當事人間耕地三七五租約事件，上訴人對於中華民國96年5
月21日高雄高等行政法院95年度訴字第940號判決，提起上訴，
本院裁定如下：
    主  文
上訴駁回。
上訴審訴訟費用由上訴人負擔。
    理  由
一、按對於高等行政法院判決之上訴，非以其違背法令為理由，
    不得為之，行政訴訟法第242條定有明文。依同法第243條第
    1項規定，判決不適用法規或適用不當者，為違背法令；而
    判決有同條第2項所列各款情形之一者，為當然違背法令。
    是當事人對於高等行政法院判決上訴，如依行政訴訟法第
    243條第1項規定，以高等行政法院判決有不適用法規或適用
    不當為理由時，其上訴狀或理由書應有具體之指摘，並揭示
    該法規之條項或其內容；若係成文法以外之法則，應揭示該
    法則之旨趣；倘為司法院解釋或本院之判例，則應揭示該判
    解之字號或其內容。如以行政訴訟法第243條第2項所列各款
    情形為理由時，其上訴狀或理由書，應揭示合於該條項各款
    之事實。上訴狀或理由書如未依此項方法表明，或其所表明
    者與上開法條規定不合時，即難認為已對高等行政法院判決
    之違背法令有具體之指摘，其上訴自難認為合法。本件上訴
    人對於高等行政法院判決上訴，係以：原審於準備期日濫用
    闡明權，使上訴人陳述「係以甲○○為原告名義起訴」，從
    而原審將原告「甲○○即祭祀公業賴魁公管理人」變更為「
    甲○○」，而對原適格原告置之不理，原判決顯然為訴外裁
    判而違背法令，且原審就起訴原告「甲○○即祭祀公業賴魁
    公管理人」部分有漏未判決情事，應予以補充判決。原審所
    援引臺灣高等法院台南分院81年度上更一字第187號判決以
    資論證，惟該刑事判決並不能拘束行政法院，行政法院應本
    於調查自為認定及裁判等語，為其理由。惟查本件原審判決
    已敘明：本件系爭土地之所有權人登記為祭祀公業賴魁公，
    管理者固於民國68年5月29日以改選為由，變更登記為上訴
    人，惟該項變更登記實乃上訴人偽造文書所致，此經台灣高
    等法院台南分院70年度上訴字第1295號刑事判決認定甲○○
    偽造文書判處有期徒刑5月，並經最高法院71年度台上字第
    320號駁回其上訴確定，且經嘉義縣政府以69年10月3日69府
    民行字第71947號函准予註銷上訴人為該祭祀公業管理人在
    案，足認上訴人並非祭祀公業賴魁公之管理人，從而，上訴
    人既非本件准承租人變更登記處分之相對人，縱被上訴人系
    爭准租約變更登記之處分對系爭土地出租人即祭祀公業賴魁
    公之權益造成侵害，如欲對該處分不服，亦應由該處分相對
    人即祭祀公業賴魁公對該處分提起行政爭訟，其當事人始屬
    適格。又上訴人並非祭祀公業賴魁公管理人，則系爭處分對
    上訴人個人之權利或法律上之利益顯無造成任何侵害可言，
    亦非本件處分之利害關係人。故上訴人逕行以自己名義提起
    本件撤銷訴訟，自屬當事人不適格，而欠缺權利保護之必要
    ，其訴顯無理由，應予駁回等情甚詳。且上訴人於原審起訴
    及95年10月24日補充說明狀上原告雖列載賴水涼即祭祀公業
    賴魁公管理人，惟經原審受命法官於96 年5月10日準備程序
    行使闡明權，上訴人稱其係以賴水涼為原告名義起訴，原審
    固以賴水涼為訴訟當事人作成判決，尚無上訴意旨所主張原
    判決有訴外裁判之情事。再依本件原判決所載內容乃知係依
    其調查證據所得，且詳敘其論駁之心證理由，自亦無上訴人
    所稱原審僅係依刑事判決所認而未予調查認定之違法。上訴
    意旨所陳上述理由，無非係就原審取捨證據、認定事實之職
    權行使，指摘其為不當，並就原審已論斷者，泛言未論斷，
    而未具體表明合於不適用法規、適用法規不當、或行政訴訟
    法第243條第2項所列各款之情形，難認對該判決之如何違背
    法令已有具體之指摘。依首揭說明，應認其上訴為不合法。
    至其得否就「賴水涼即祭祀公業賴魁公管理人」聲請原法院
    補充判決，非本院所得審究，併此明。
二、據上論結，本件上訴為不合法，依行政訴訟法第249條第1項
    前段、第104條、民事訴訟法第95條、第78條，裁定如主文
    。
中    華    民    國    97    年    1     月    31    日
                    最高行政法院第一庭
                        審判長法官  鄭  淑  貞
                              法官  林  茂  權
                              法官  吳  明  鴻
                              法官  鄭  小  康
                              法官  帥  嘉  寶
以  上  正  本  證  明  與  原  本  無  異
中    華    民    國    97    年    1     月    31    日
                              書記官  郭  育  玎


司法院資訊處製作；財團法人民間司法改革基金會備份。
